【裁判字號】    97,消債更,34
【裁判日期】    971124
【裁判案由】    更生事件
【裁判全文】
臺灣臺北地方法院民事裁定            97年度消債更字第34號
聲  請  人
即  債務人  甲○○
上列當事人聲請消費者債務清理事件聲請更生及保全處分，本院
裁定如下：
    主  文
更生及保全處分之聲請均駁回。
聲請費用由聲請人負擔。
    理  由
一、按消費者債務清理條例施行前，債務人依金融主管機關協調
    成立之中華民國銀行公會會員辦理消費金融案件無擔保債務
    協商機制，與金融機構成立之協商，除因不可歸責於己之事
    由，致履行顯有重大困難者外，不得聲請更生，消費者債務
    清理條例第151 條第5 項、第6 項定有明文。第按債務人聲
    請更生時，應提出財產及收入狀況說明書，表明收入與必要
    支出之數額、原因及種類，及依法應受債務人扶養之人。又
    聲請更生之債務人，經法院通知，無正當理由拒絕提出關係
    文件或為財產變動狀況之報告；或其聲請更生不備法定要件
    ，經法院定期命補正而不補正者，均應以裁定駁回更生之聲
    請，亦為消費者債務清理條例第43條第1 項、第6 項、第8
    條、第46條第3 款所明定。
二、查本件債務人向本院聲請更生，雖主張：其有不能清償債務
    情事，前已提出債權人清冊，以書面向最大債權金融機構請
    求共同協商債務清償方案，惟因債務人每月收入新臺幣（下
    同）46,000元，每月必要支出為35,900元，而上開協商債務
    清償方案每月需償還26,645元，條件過苛，超越債務人償債
    能力，有不可歸責於債務人致履行顯有重大困難之事由，且
    債務人無擔保或無優先權之債務總額未逾1,200 萬元，復未
    經法院裁定開始清算程序或宣告破產云云。惟查，債務人固
    謂其每月收入46,000元，扣除必要支出每月35,900元後，即
    無力償還每月26,645元之協商金額云云。惟債權人聯邦商業
    銀行股份有限公司陳稱：債務人於95年6 月間聲請債務協商
    成功，至97年2 月間毀諾，期間已正常繳款至少20期等語，
    核與其提出之歷史查詢帳單所載相符。可見債務人所稱其無
    力償還每月協商金額云云，是否屬實，容有疑義。本院為明
    瞭債務人與金融機構協商成立後，不能依協議還款之事由，
    於97年4 月22日裁定命債務人10日內補正其就債務協商金額
    之還款狀況說明，及聲請前二年內固定收入及固定支出之變
    動情形概況說明暨其釋明之證據。債務人於同年月25日收受
    裁定，僅於同年5 月6 日具狀陳稱「債務人與各債權銀行成
    立協商之完整協議書影本，及還款狀況之說明暨其釋明之證
    據，本次附上」、「前二年固定收入及固定支出之變動情形
    概況說明：(1)日前已附上94-95 財產清單。(2)此次附上96年
    薪轉影本」云云，並無確實提出所命補正之事項。而債務人
    所稱之「94-95 財產清單」上，就債務人聲請更生前二年內
    之收入，僅列載債務人薪資所得每月46,000元，總計1,104,
    000 元。惟依債務人所提薪資帳戶存摺，債務人於97年1 月
    28日支領年終獎金123,963 元，另於97年3 月5 日另支領補
    助款46,130元。債務人為職業軍人具公務員身分，薪俸係依
    法給與。於其聲請更生前二年，亦應有與上開年終獎金及補
    助款相同標準之給與，惟債務人未予詳列，僅簡述其94年至
    95年固定收入為每月46,000元，可見其所稱「94-95 財產清
    單」並不能確實表示真正收入情況。債務人顯未依本院裁定
    補正其聲請更生前二年之固定收入狀況之說明及釋明。又債
    務人雖謂其受扶養義務人為父母，每月需支出10,000元扶養
    費。惟依債務人之更生聲請狀所載，債務人父母之扶養義務
    人為三人，另依債務人提出之戶籍謄本所載，債務人父、母
    年齡各為61歲、57歲，除債務人外，至少尚有債務人胞姊謝
    宛靜為共同扶養義務人。本院為明瞭債務人所陳每月支出扶
    養費金額是否適當確實，亦於上開97年4 月22日裁定內，命
    債務人10日內補正其受扶養義務人謀生能力及財產狀況之說
    明暨釋明證據，及如有共同扶養義務人，併提出其謀生能力
    及財產狀況之說明暨釋明證據。惟債務人就此僅於同年5 月
    6 日具狀陳稱「父母皆無不動產、股票、存款、薪資、其他
    投資等財產，母親患有重大疾病、中央健保局開立之證明前
    已附上，父親需在旁服侍，兩人皆無工作能力」、「無其他
    共同撫養人」等語，並未提出任何釋明之證據。而其所謂「
    中央健保局開立之證明」，亦從未提出。且本院所查債務人
    胞姊謝宛靜健保投保單位為友達光電股份有限公司，可見其
    應非無收入可共同扶養債務人父母。債務人就其履行扶養義
    務費用之支出，顯有迴避本院調查之情事。徵諸債務人更生
    聲請狀所載其聲請更生前二年支出父母扶養費，每月共計10
    ,000 元 ，惟其在上開97年5 月6 日書狀又稱父母扶養費不
    含租金每月即需20,000元云云，前後所稱顯不相符之情，亦
    可見債務人是否確有按月支付如其必要費用所載之父母扶養
    費，非無疑義。債務人就關於是否不可歸責致未能履行債務
    協商方案之判斷，所應說明之收入既必要支出等事項，既有
    如上所述之疑義，又不依本院裁定詳實補正，依首揭說明，
    本不能准其更生之聲請。況依債務人薪資存摺所載，債務人
    最遲自毀諾前之96年10月起，薪資即已調升為每月49,358元
    ，如加計債務人所領取年終獎金123,963 元及補助款46,130
    元，每年共可領受762,389 元，平均每月亦有63,532元，即
    使扣除債務人所列必要支出每月35,900元，仍餘27,632元，
    可供清償每月26,645元之協商債務。可見依債務人所提現有
    事證觀之，債務人亦無不能履行債務之情事。參以債務人於
    更生聲請前，已可履行債務協商方案達20個月，及債務人於
    97年2 月毀諾前，其收入、支出並無特別變動之情事等情，
    益徵債務人以不可歸責致履行債務顯有困難之事由，聲請本
    件更生程序，並無理由，應予駁回。債務人更生之聲請既不
    能准許，其保全處分之聲請亦應併予駁回，爰裁定如主文。
中    華    民    國    97    年    11    月    24    日
              民事第三庭    法      官  黃明發
上為正本係照原本作成
如不服本裁定，應於裁定送達後10日內，以書狀向本院提出抗告
，並繳納抗告費新臺幣1千元
中    華    民    國    97    年    11    月    25    日
                            書  記  官  陳怡如


司法院資訊處製作；財團法人民間司法改革基金會備份。
